【裁判字號】    95,抗,1766
【裁判日期】    951228
【裁判案由】    聲請除去租賃權拍賣
【裁判全文】
臺灣高等法院民事裁定                  95年度抗字第1766號
抗  告  人  甲○○
上列抗告人因與相對人鐘廷祥間聲請除去租賃權拍賣事件，對於
中華民國95年11月10日台灣桃園地方法院90年度執字第15494號
裁定，提起抗告，本院裁定如下：
      主    文
抗告駁回。
抗告程序費用由抗告人負擔。
      理    由
一、本件抗告意旨略以：系爭不動產現已出租予第三人祥鉦實業
    有限公司占有使用，拍定後均不點交，債務人鐘延祥此舉屬
    司馬昭之心路人皆知，也明顯可知實屬不實之租賃關係。相
    對人於民國（下同）90年11月19日之執行查封程序時，已表
    示系爭不動產乙標部分為其所居住，而甲標部分係出租予第
    三人祥鉦實業有限公司使用（下稱祥鉦公司），此與拍賣公
    告上之揭示並不一致。按強制執行法第99條及第124條所定
    之債務人，包括債務人之受僱人、學徒或債務人共同生活而
    同居一家之人或基於其他類似關係，受他人指示而對執行之
    不動產有管領力者在內。系爭不動產，雖第三人祥鉦公司稱
    已租賃，惟公司係抽象之組織，其實際之運作有賴於自然人
    之行為，自不能僅因債務人於該屋設有公司，即不予點交，
    況實際上家庭性質之公司，其使用範圍與居住生活範圍常無
    從區分，欲調查公司之實際使用範圍亦有困難，為保障債權
    人及拍定人之權益，自應予點交。又祥鉦實業有限公司與相
    對人究何關係，是否確屬家族公司，均待詳查，爰依法提起
    抗告等語。
二、按不動產所有人，設定抵押權後，於同一不動產上得設定地
    上權及其他權利。但其抵押權不因此而受影響，民法第 866
    條定有明文。又不動產所有人設定抵押權後，如與第三人設
    定租賃契約而影響抵押物之售價以致抵押權無法受清償者，
    該租賃契約對於抵押權人不生效力，抵押權人因屆期未受償
    ，聲請拍賣抵押物時，執行法院自可依法以無租賃狀態逕予
    執行，亦經司法院院字第1446號解釋在案。
三、經查相對人分別於85年8月27日、88年4月26日以其所有坐落
    中壢市○○段744、744之1、745之1、743地號土地，及其上
    建物即門牌號碼中壢市○○街45號、43號房屋，設定本金最
    高限額新台幣（下同）1,800萬元、800萬元之抵押權予安泰
    商業銀行股份有限公司，嗣安泰商業銀行股份有限公司將債
    權讓與荷商資產管理股份有限公司，荷商資產管理股份有限
    公司再將債權讓與抗告人等事實，有他項權利證明書、他項
    權利變更契約書、抵押權設定契約書、抵押權設定契約書其
    他特約事項、債權讓與聲明書附卷可稽。上開45號房屋於77
    年8月18日出租予第三人祥鉦公司，租賃期間自77年8月18日
    至127年8月18日止，上開43號房屋於83年11月1日出租予祥
    鉦公司，租賃期間自83年11月1日至113年11月1日止等情，
    亦有租賃契約書在卷足憑，足認上開租賃關係均成立於上開
    抵押權設定之前，揆諸上開說明，該租賃權不得予除去。第
    三人祥鉦公司為法人，相對人為自然人，縱相對人擔任祥鉦
    公司之董事或股東，祥鉦公司與相對人並非同一人，上開租
    約之承租人為祥鉦公司而非相對人，抗告人主張應將該租賃
    關係除去後點交云云，即無可採。原法院駁回本件聲請，核
    無不合，抗告意旨指摘原裁定不當，求予廢棄，為無理由，
    應予駁回。
四、爰裁定如主文。
中    華    民    國    95    年    12    月    28    日
                    民事第五庭
                        審判長法  官  陳博享
                              法  官  蔡芳齡
                              法  官  高鳳仙
正本係照原本作成。
本裁定除以適用法規顯有錯誤為理由，並經本院許可外，不得再
抗告。如提起再抗告，應於收受後10日內委任律師為訴訟代理人
向本院提出再抗告狀。並繳納再抗告費新台幣１千元。
中    華    民    國      96    年    1    月    2    日
                              書記官  黃慶霽


司法院資訊處製作；財團法人民間司法改革基金會備份。
